【裁判字號】    99,交訴,12
【裁判日期】    990531
【裁判案由】    肇事遺棄罪
【裁判全文】
臺灣桃園地方法院刑事判決              99年度交訴字第12號
公  訴  人  臺灣桃園地方法院檢察署檢察官
被      告  丙○○
上列被告因肇事遺棄罪案件，經檢察官提起公訴（99年度偵字第
1101號），本院判決如下：
    主  文
丙○○犯肇事致人傷害逃逸罪，處有期徒刑陸月，如易科罰金，
以新臺幣壹仟元折算壹日。緩刑貳年。
    事  實
一、丙○○於民國98年11月14日，駕駛車牌號碼U5─8795號自用
    小貨車，沿桃園縣桃園市○○○街由中正路往永康街方向行
    駛，於行經中正三街139 號前欲超越行駛於同方向，在其右
    側、由乙○○騎乘，搭載女兒甲○○之車牌號碼867 ─BQG
    號重型機車之際，因疏未保持適當之間隔，擦撞上述乙○○
    騎乘之重型機車，致該機車倒地，乙○○受有左肩挫傷、左
    肘挫傷併擦傷、左膝挫傷併擦傷之傷害，甲○○受有肢體挫
    傷之傷害（以上2 人過失傷害部分，均未據告訴），詎丙○○於肇事後，疏未停車查看乙○○與甲○○之傷勢或給予必
    要之救助、照護，竟駕駛系爭小貨車逃逸，嗣經警循線於同
    日晚間7 時56分許查獲。
二、案經桃園縣政府察局桃園分局報告臺灣桃園地方法院檢察署
    檢察官偵查起訴。
    理  由
一、本案認定犯罪事實所引用之下列供述及非供述證據，均經本
    院依法踐行調查證據程序，檢察官及被告、辯護人於言詞辯
    論終結前均不爭執各該證據之證據能力，且亦查無依法應排
    除其證據能力之情形，是該等證據之證據能力均無疑義，合
    先敘明。至於案外人工地主任劉元堯之刑事陳報狀，檢察官
    於言詞辯論終結前對證據能力表示異議，固無證據能力，然
    未經引用作為認定被告犯罪事實之證據，附此敘明。
二、被告丙○○固不否認乙○○、甲○○因伊駕駛系爭小貨車肇
    事而受有傷害之事實，惟矢口否認有何肇事逃逸犯行，辯稱
    ：伊駕車肇事當時，因系爭路段是彎道，伊注意前面的路口
    ，沒有往後看，且撞擊力道不是很大，伊就乙○○騎乘機車
    搭載甲○○遭伊撞傷之事並不知情，故未停車察看，並非駕
    車逃逸云云。經查：
  (一)本案肇事經過，業經證人乙○○結證綦詳，亦經被告審判中
    自陳略以：「（問：你當時是要超越摩托車？）是」、「（
    問：你顯然也知道機車就是在你右前方？）應該知道」、「
    （問：撞擊地方在你車子哪？）靠近後車輪上的車斗」等語
    ，佐以卷附之道路監視錄影光碟（見本院卷第7 頁公文封）
    及翻拍照片、現場照片與肇事車輛車損照片（見偵卷第23-
    28頁）、道路交通事故調查報告表(一)、(二)，復有證人乙○○
    及被害人甲○○之聖保祿修女會醫院診斷證明書在卷可佐，
    證人乙○○、被害人甲○○確實因被告駕駛系爭小貨車肇事
    而受有傷害，事證明確，洵堪認定。至於系爭路段為彎道，
    道路交通事故現場圖所示之道路為直線道路，固與現場實況
    未符，惟該圖係於雙方均已移動現場後所繪製，亦無相關之
    測量數據記載，應屬於示意圖，是其未將系爭路段繪製為彎
    道，尚不影響本院認定事實之基礎。
  (二)被告雖以上開情詞置辯，惟被告當時既係要自左方超越在其
    右前方之乙○○機車，衡諸經驗法則，單線道道路之超車過
    程中駕駛人一旦加速，待車頭超過被超車車輛之後，駕駛人
    理當會注意後照鏡，以掌握被超車車輛之相對位置與速度，
    俾便其駛回原本的車道；而被告亦自承伊之後照鏡可以看得
    到靠近後輪車斗位置亦即撞擊地點（見本院卷第21頁），是
    被告於肇事之際，既是正要完成超車動作，欲駛回原本的車
    道，必會觀看後照鏡，被告自不可能不察覺乙○○機車已與
    系爭小貨車後輪車斗位置發生擦撞；況且超車之際既仍可從
    後視鏡看到乙○○機車，乙○○機車下一瞬間卻忽然消失於
    後視鏡視線之中，以兩車距離之貼近，兩車間並無障蔽視線
    之情況，更可確信乙○○機車已發生翻覆，一般人遇此情形
    ，為求確定肇事所致傷害之情況，多會立即停車查看，被告
    捨此不為，亦屬違背常情。再證人乙○○結證稱撞擊力道蠻
    大的，力道足以使伊身體撇到另外一側，且伊車體及機車受
    到擦撞的接觸面積亦為大範圍，被告辯稱不知有擦撞之情，
    且撞擊力道不是很大，應與事實不符。
  (三)至於被告另以系爭小貨車之避震器設計與一般小客車、遊覽
    車均不同，且系爭小貨車與乙○○機車之質量相差懸殊，縱
    有碰撞亦不會察覺云云置辯，然避震器之功能主要是減少垂
    直方向之震動，側向力造成之震動，並非避震器之防止範圍
    ，且被告亦表示系爭小貨車之避震器為鋼板，而非一般之懸
    吊式避震器（見被告刑事答辯狀，審查卷第32頁以下），是
    系爭小貨車縱然承重，對於發生本案右側擦撞之情形，其避
    震器自不可能完全吸收撞擊所生之震動。至於被告聲請傳喚
    鄰近大樓工地主任劉元堯為證人，然劉元堯並非本案目擊者
    ，其待證事項無法為被告有利之認定，且無論工地機具有無
    發出聲響，被告亦有聽覺以外之其他感官方法，得以察覺有
    無肇事，已如前述，是此部分聲請與認定本案犯罪事實並無
    直接關聯，爰無傳喚調查之必要。
  (四)綜上所述，本案犯罪事證已臻明確，被告所辯均不足採信，
    犯行堪予認定，應依法論科。
三、按刑法第185 條之4 規定駕駛動力交通工具肇事致人死傷而
    逃逸罪，其立法目的，乃為維護交通、增進行車安全，促使
    當事人於事故發生時，能對被害人即時救護，減少死傷，以
    保護他人權益並維護社會秩序。是本條之救護義務不以汽車
    駕駛人因故意或過失肇事致人傷亡為必要，只要其為該交通
    事故之現場當事人，則對事故現場之傷亡人員皆有救護之義
    務，因此，凡當事人因交通事故發生（不論其有無故意或過
    失）致人受傷於不顧而逃逸行為，即成立本罪（最高法院92
    年度臺上字第4552號、97年度臺上字第4456號判決參照）。
    核被告所為，係犯刑法第185 條之4 肇事致人受傷逃逸罪。
    爰審酌被告肇事後逃逸，所為固然不是，惟被告已與被害人
    達成和解，此有和解書及被害人陳報狀在卷可稽（見偵卷第
    22 頁 、審查卷第26頁），及兼衡其素行尚佳、生活狀況及
    犯後態度等一切情狀，量處如主文所示之刑，並諭知易科罰
    金之折算標準。末查，被告前未曾因故意犯罪受有期徒刑以
    上之宣告，此有臺灣高等法院被告前案紀錄表1 份在卷可索
    ，其因一時失慮，致罹刑章，既已與被害人達成和解，認被
    告經此科刑後，應足資警惕，信無再犯之虞，本院綜觀其一
    切情狀，因認其所受刑之宣告以暫不執行為適當，故併諭知
    緩刑2 年，以啟自新。
據上論斷，應依刑事訴訟法第299 條第1 項前段，刑法第185 條
之4 、第41條第1 項前段、第74條第1 項第1 款，判決如主文。
本案經檢察官楊凱真到庭執行職務。
中    華    民    國    99    年    5     月    31    日
                  交通法庭審判長法  官  蕭世昌
                                法  官  蔡世芳
                                法  官  毛松廷
以上正本證明與原本無異。
如不服本判決應於收受判決後10日內向本院提出上訴書狀，並應
敘述具體理由。其未敘述上訴理由者，應於上訴期間屆滿後20日
內向本院補提理由書(均須按他造當事人之人數附繕本)「切勿逕
送上級法院」。
                                書記官  何伊羚
中    華    民    國    99    年    5     月    31    日

司法院資訊處製作；財團法人民間司法改革基金會備份。
